【裁判字號】    92,台抗,249
【裁判日期】    920516
【裁判案由】    清償票款
【裁判全文】
最高法院民事裁定                                九十二年度台抗字第二四九號
    再 抗告 人  泰和水泥工業股份有限公司
    法定代理人  甲○○
右再抗告人因與花蓮水泥工業股份有限公司間清償票款強制執行事件，聲明異議，對
於中華民國九十二年三月七日台灣高等法院花蓮分院裁定（九十二年度抗字第四三號
），提起再抗告，本院裁定如左：
    主  文
再抗告駁回。
再抗告程序費用由再抗告人負擔。
    理  由
按已查封之不動產，以債務人為保管人者，債務人仍得為從來之管理或使用。由債務
人以外之人保管者，執行法院得許債務人於必要範圍內管理或使用之。強制執行法第
七十八條定有明文。故查封之不動產由債務人保管者，債務人得依不動產原來之用途
或使用狀態管理使用；倘由債務人以外之人（包括執行債權人）保管者，則應由執行
法院斟酌具體情形，許可債務人於必要範圍內管理、使用之，以免影響保管人之保管
行為，並確保查封之目的。本件再抗告人所有坐落花蓮縣鳳林鎮○里○段一０四｜三
四、｜六四號土地，經相對人花蓮水泥工業股份有限公司聲請台灣花蓮地方法院（下
稱花蓮地院）查封，並交相對人法定代理人乙○○保管。嗣再抗告人向花蓮地院提出
聲請狀，詢以其中花蓮縣鳳林鎮○里○段一０四｜三四號土地（下稱查封土地）得否
申請建築執照，花蓮地院以花院生民執仁五八九七字第七六七號函復土地經查封不影
響建築執照之申請等語，花蓮縣政府即據以核發建築執照，相對人因而聲明異議，經
花蓮地院裁定駁回，相對人對之提起抗告。按查封土地於法院查封時，僅有雜樹，未
有任何作物，有查封筆錄可稽，該土地原既為空地，且交由債務人以外之人保管，則
許再抗告人於查封土地上建築建物，非但影響保管人就該土地之保管，且損及查封土
地查封目的所確保之交換價值，自難認係必要之管理、使用範圍。花蓮地院認查封土
地經查封不影響建築執照之申請云云，自有未洽，原法院因將花蓮地院所為駁回相對
人異議之裁定予以廢棄，發回該院另為適當之處理，於法並無違誤。又查封之不動產
係由第三人保管，花蓮地院函復再抗告人查封土地經查封不影響建築執照之申請，無
異係許可再抗告人得為該項管理、使用，自屬執行行為，相對人既爭執其不當，則花
蓮地院及原法院依聲明異議之程序處理，並無不合。再抗告人指花蓮地院上述函文僅
屬法律意見，非執行行為云云，尚無可採。再抗告意旨指摘原裁定不當，聲明廢棄，
難認有理由。
據上論結，本件再抗告為無理由。依強制執行法第三十條之一、民事訴訟法第四百九
十二條第一項、第九十五條、第七十八條，裁定如主文。
中      華      民      國    九十二    年      五      月     十六     日
                              最高法院民事第八庭
                                  審判長法官  吳  啟  賓
                                        法官  高  孟  焄
                                        法官  徐  璧  湖
                                        法官  朱  建  男
                                        法官  沈  方  維
      右正本證明與原本無異
                                              書  記  官
中      華      民      國    九十二    年      六      月      九      日
                                                                       Ｋ


司法院資訊處製作；財團法人民間司法改革基金會備份。
